臺灣高雄地方法院民事判決
110年度雄簡字第1733號
原      告  許羽蓁  
            李思瑩  
訴訟代理人  方浩鍵律師
被      告  曾宇禪  

            李奕勳  
            孫志華  
上列當事人間請求侵權行為損害賠償事件，本院於民國111年6月
8日言詞辯論終結，判決如下：
    主      文
被告辛○○應給付原告庚○○新臺幣玖萬玖仟玖佰柒拾陸元及自民國
一一○年八月三日起至清償日止，按週年利率百分之五計算之利
息。
被告丁○○、己○○應連帶給付原告戊○○新臺幣貳萬陸仟玖佰玖拾捌
元及自民國一一一年三月十七日起至清償日止按週年利率百分之
五計算之利息。
原告其餘之訴駁回。
訴訟費用由被告負擔百分之三十八，餘由原告負擔。
本判決第一、二項得假執行。如被告辛○○以新臺幣玖萬玖仟玖佰
柒拾陸元為原告庚○○供擔保，被告丁○○、己○○以新臺幣貳萬陸仟
玖佰玖拾捌元為原告戊○○供擔保，得免假執行。
原告其餘假執行聲請駁回。
    事實及理由
壹、程序事項：
一、按訴狀送達後，原告不得將原訴變更或追加他訴，但擴張或
    減縮應受判決事項之聲明者，不在此限，民事訴訟法第255
    條第1項第3款定有明文。本件原告原起訴請求：㈠被告辛○○
    、丁○○、乙○○應連帶給付原告庚○○新臺幣（下同）279,964
    元及自起訴狀繕本送達翌日起至清償日止，按週年利率5％計
    算之利息；㈡被告乙○○、甲○○、丙○應連帶給付原告庚○○279,
    964元及自起訴狀繕本送達翌日起至清償日止，按週年利率5
    ％計算之利息；㈢第1項及第2項之被告其中1人已為一部或全
    部給付，其餘被告於給付之範圍內，免給付之義務；㈣被告
    辛○○、丁○○、乙○○應連帶給付原告戊○○26,998元及自起訴狀
    繕本送達翌日起至清償日止，按週年利率5％計算之利息；㈤
    被告乙○○、甲○○、丙○應連帶給付原告戊○○26,998元及自起
    訴狀繕本送達翌日起至清償日止，按週年利率5％計算之利息
    ；㈥第4項及第5項之被告其中1人已為一部或全部給付，其餘
    被告於給付之範圍內，免給付之義務；㈦訴訟費用由被告負
    擔；㈧願供擔保請准予宣告假執行（本院卷第9-10頁）。嗣
    被告乙○○、甲○○、丙○與原告達成和解，經原告撤回此部分
    ，又追加被告己○○，並於具狀且於本院審理中變更其聲明為
    ：㈠被告辛○○應給付原告庚○○279,964元，及自起訴狀繕本送
    達被告之翌日起至清償日止按週年利率百分之5計算之利息
    。㈡被告己○○應給付原告庚○○29,988元，及自起訴狀繕本送
    達被告之翌日起至清償日止按週年利率百分之5計算之利息
    。㈢被告丁○○、己○○應連帶給付原告戊○○26,998元，及自起
    訴狀繕本送達最後一位被告之翌日起至清償日止按週年利率
    百分之5計算之利息。㈣訴訟費用由被告負擔。㈤原告願供擔
    保請准宣告假執行（本院卷第473頁、第601頁）。審酌變更
    前、後均係基於同一基礎事實，請求金額之變更亦屬擴張應
    受判決事項之聲明，故其所為訴之變更與前揭規定並無不合
    ，應予准許。
二、被告丁○○經合法通知，未於言詞辯論期日到場，核無民事訴
    訟法第386條所列各款之情形，爰依原告聲請，由其一造辯
    論而為判決。
貳、實體事項：
一、原告主張：原告庚○○於民國109年7月16日，遭姓名不詳之詐
    騙集團成員以撥打電話方式，佯稱為郵局人員，並稱因網路
    購物設定錯誤將重複扣款，要求原告庚○○依其指示操作匯款
    ，致原告庚○○分別於109年7月16日17時52分及同日17時55分
    許，先後使用其中華郵政帳戶（帳號：00000000000000）匯
    款49,988元、49,988元至被告辛○○所申設之臺灣中小企業銀
    行帳戶（帳號：0000000000000）中，及匯款29,988元至乙○○所有之中華郵政帳戶（帳號：00000000000000），之後原
    告庚○○之帳戶內金額更遭詐騙集團陸續提款匯出150,000元
    。原告庚○○再因同一詐騙集團之指示，又將原告戊○○於台新
    銀行帳戶（帳號：00000000000000）之金額26,998元匯至被
    告丁○○於玉山銀行之帳戶（帳號：0000000000000）。而被
    告己○○則於上開詐騙集團中擔任車手，於原告庚○○、戊○○將
    上開金額分別匯入乙○○、丁○○帳戶後，前往提領該2帳戶內
    金額，並將款項交付詐欺集團成員綽號「小龍蝦」所指定之
    人，被告己○○因此獲取提領金額0.15%做為報酬等語，爰依
    民法侵權行為法律關係提起本訴，並聲明：變更後訴之聲明
    。
二、被告答辯：
　㈠被告辛○○則以：上開臺灣中小企業銀行帳戶是我的，但我不
    知道有這兩筆錢進到我的帳戶。我那個帳戶在搬家的時候遺
    失，目前我也無力負擔賠償原告損失等語，並聲明：原告之
    訴駁回。
　㈡被告己○○則以：我認為原告的訴訟程序不對，應該我的刑事
    案件判決完再找被害人和解才對等語，並聲明：原告之訴駁
    回。　　
　㈢被告丁○○未於言詞辯論期日到場，亦未提出書狀作任何聲明
    或陳述。
三、得心證之理由：
  ㈠按故意以背於善良風俗之方法，加損害於他人者，負損害賠
    償責任。數人共同不法侵害他人之權利者，連帶負損害賠償
    責任。民法第184條第1項後段、第185條第1項前段分別定有
    明文。查，原告主張，原告庚○○於109年7月16日17時許，使
    用其中華郵政帳戶（帳號：00000000000000）分別匯款49,9
    88元、49,988元至被告辛○○所申設之臺灣中小企業銀行帳戶
    （帳號：0000000000000），又匯款29,988元至乙○○所有之
    中華郵政帳戶（帳號：00000000000000），之後原告庚○○再
    因同一詐騙集團之指示，又將原告戊○○於台新銀行帳戶（帳
    號：00000000000000）之金額26,998元匯至被告丁○○於玉山
    銀行之帳戶（帳號：0000000000000），而被告己○○則前往
    提領該乙○○、丁○○上開帳戶內金額等事實，有原告庚○○、戊○○、乙○○、被告辛○○、丁○○上開帳戶開戶資料、交易明細在
    卷可證（109年度少連偵字第451號偵查卷宗第65-67頁、第8
    5-101頁），且被告辛○○因提供上開帳戶犯幫助洗錢罪，業
    經臺灣桃園地方法院處有期徒刑2月，而被告己○○、丁○○均
    於偵查時自白犯行，亦分別經臺灣南投地方檢察署、臺灣臺
    北地方檢察署提起公訴在案，有刑事判決、起訴書在卷可稽
    （本院卷第403-418頁、第495-505頁），並經本院依職權調
    閱上開案件偵審卷宗查明屬實，堪認原告上開主張為真實。
    則乙○○、被告辛○○、丁○○提供個人帳戶以收受贓款，被告己○○擔任車手提領乙○○及被告丁○○帳戶內贓款等不法侵害原告
    之行為，核屬故意以背於善良風俗之方法，加損害於原告，
    原告請求賠償其等之損害，應屬有據。至於被告辛○○辯稱，
    存摺於搬家時遺失云云，惟詐騙集團為保全詐騙所得贓款，
    防免辛苦詐騙所得款項因帳戶申登人為掛失帳戶而付諸流水
    ，絕不會用竊得、拾得或來路不明之帳戶，被告辛○○片面稱
    帳戶遺失，卻未見有何舉證，顯與常情不合，所辯無足可採
    。
  ㈡本件原告庚○○雖向被告辛○○請求賠償279,964元，惟查，對照
    被告辛○○上開帳戶之交易明細及原告庚○○中華郵政帳戶之交
    易明細，僅可見原告庚○○有匯款2筆49,988元至被告辛○○臺
    企銀帳戶內之紀錄，再經原告聲請調閱臺灣中小企業銀行大
    昌分行自動櫃員機交易紀錄（本院卷第203頁），亦未見有
    何其他款項轉入被告辛○○上開帳戶。又經原告庚○○具狀陳稱
    ：庚○○曾使用國泰世華銀行自動櫃員機進行無褶存款行為，
    致其現金款項受詐取之損害，因國泰世華銀行自動櫃員機無
    存款功能，僅能匯入該銀行所申辦之帳戶，故為查明原告庚○○是否曾以無卡存款將現金匯入被告等人帳戶，而請求調取
    被告3人是否有於國泰世華銀行申辦台幣存款帳戶，及於109
    年7月16日之交易明細等語（本院卷第463頁），經本院函詢
    國泰世華銀行，該行於111年5月16日覆以：客戶辛○○於本行
    在查詢期間無往來資料，故無法提供相關資料，僅提供本行
    客戶之基本資料，另丁○○與己○○在本行無開戶，無法提供相
    關資料等語（本院卷第595頁），可見於109年7月16日被告
    辛○○之國泰世華銀行帳戶內亦無交易款項。是關於被告辛○○
    所受原告庚○○轉入款項部分，僅有被告辛○○所申設之臺灣中
    小企業銀行帳戶（帳號：0000000000000）內之2筆49,988元
    紀錄可資證明，為有理由，逾此範圍原告庚○○無法舉證被告
    辛○○有何受領款項致損害原告庚○○，其請求難認有據，不應
    准許。另原告庚○○於111年6月6日具狀請求調取國泰世華銀
    行大昌分行自動櫃員機於109年7月16日18時至24時之交易紀
    錄等語，惟國泰世華銀行已於111年5月16日回復表示，辛○○
    於109年7月16日無往來交易資料，丁○○與己○○在該行亦無開
    戶等語，已如前述，則此部分已無重複調查之必要。
  ㈢又按連帶債務人中之一人為清償而債務消滅者，他債務人亦
    同免其責任；債權人向連帶債務人中之一人免除債務，而無
    消滅全部債務之意思表示者，除該債務人應分擔之部分外，
    他債務人仍不免其責任；民法第274條、第276條第1項、第2
    80條第1項分別定有明文。查，原告庚○○因遭詐欺匯款29,98
    8元至乙○○上開帳戶，再經被告己○○領出而受有損害，則乙○○與被告己○○應屬共同侵害原告庚○○等情，已如前述，其後
    因原告庚○○與本件共同為侵權行為人乙○○以50,000元達成和
    解，有和解書在卷為證，依前揭規定，自應於原告庚○○得請
    求賠償之金額中扣除，此部分經扣除後原告庚○○已無得向被
    告己○○為請求。再以，本件丁○○提供個人帳戶使原告戊○○匯
    入遭詐欺款項，並由被告己○○提領，且被告己○○於提領詐騙
    款項後，係上交於詐欺集團成員以換取報酬，自屬共同加損
    害於原告戊○○，因此原告戊○○請求被告丁○○、己○○應連帶給
    付原告戊○○26,998元，為有理由，應予准許。
  ㈣再按給付無確定期限者，債務人於債權人得請求給付時，經
    其催告而未為給付，自受催告時起，負遲延責任。其經債權
    人起訴而送達訴狀，或依督促程序送達支付命令，或為其他
    相類之行為者，與催告有同一之效力；遲延之債務，以支付
    金錢為標的者，債權人得請求依法定利率計算之遲延利息；
    應付利息之債務，其利率未經約定，亦無法律可據者，週年
    利率為5 ％，民法第229 條第2 項、第233 條第1 項前段及
    第203 條分別定有明文。本件原告係依侵權行為之法律關係
    請求被告辛○○賠償，及被告丁○○、己○○連帶賠償均屬無確定
    期限之債權，是原告請求被告辛○○應自起訴狀繕本送達被告
    辛○○翌日即110年8月3日（本院卷第91頁），及被告丁○○、
    己○○自追加起訴狀繕本送達被告己○○翌日即111年3月17日（
    本院卷第457頁）起算年息5 ％之遲延利息，為有理由，應予
    准許。
  ㈤末按當事人聲明之證據，除就其聲明之證據中認為不必要者
    外，法院應為調查，民事訴訟法第286 條定有明文。該條但
    書所謂不必要之證據，係指當事人聲明之證據，與應證事實
    無關，或不影響裁判基礎，或毫無證據價值，或因有窒礙不
    能預定調查證據之期間或訟爭事實已臻明暸且法院已得強固
    之心證而言（最高法院101 年度台上第225號判決意旨參照
    ）。原告雖聲請調閱訴外人蔡佩倚、林蓓郁、江明修有無受
    刑事偵查或起訴詐欺案件紀錄，及向財團法人金融聯合徵信
    中心函詢上開3人是否曾受通報為金融警示帳戶部分，然縱
    認蔡佩倚、林蓓郁、江明修涉有詐欺案件或經通報為金融警
    示帳戶，乃係原告對蔡佩倚、林蓓郁、江明修是否有民事請
    求權範疇，與本件被告對於原告應負損害賠償責任無何因果
    關係，自無調查之必要。
四、綜上所述，原告依侵權行為法律關係，請求被告辛○○應給付
    原告庚○○99,976元及自110年8月3日起至清償日止，按年息5
    ％計算之利息，並請求被告丁○○、己○○應連帶給付原告戊○○2
    6,998元及自111年3月17日起至清償日止按年息5％計算之利
    息，均有理由，應予准許，至其逾此範圍之請求，則無理由
    ，應予駁回。
五、本件原告勝訴部分，係就民事訴訟法第427條第1項訴訟適  
    用簡易程序所為被告敗訴之判決，爰依同法第389 條第1 項
    第3款規定，依職權宣告假執行（此部分原告所為假執行之
    聲請並無必要）。並依同法第436 條第2項準用第392 條第2
     項，依職權為被告預供擔保，得免為假執行之宣告。 
六、訴訟費用負擔之依據：民事訴訟法第79條、第85條第2 項。
中　　華　　民　　國　　111 　年　　7 　　月　　6 　　日
                  高雄簡易庭  法   官   鄧怡君
以上正本係照原本作成。
如對本判決上訴，須於判決送達後20日內向本院提出上訴狀。如
委任律師提起上訴者，應一併繳納上訴審裁判費。　　　　　　
　　　
中　　華　　民　　國　　111 　年　　7 　　月　　6 　　日
                              書 記 官  吳語杰